【裁判字號】    99,台上,5375
【裁判日期】    990826
【裁判案由】    偽造有價證券等罪
【裁判全文】
最高法院刑事判決            九十九年度台上字第五三七五號
上  訴  人  甲○○
上列上訴人因偽造有價證券等罪案件，不服台灣高等法院台南分
院中華民國九十九年五月四日第二審判決（九十九年度上訴字第
一五三號，起訴案號：台灣雲林地方法院檢察署九十八年度偵字
第一五八六、一六八一號），提起上訴，本院判決如下：
    主  文
上訴駁回。
    理  由
一偽造有價證券部分：
按刑事訴訟法第三百七十七條規定，上訴於第三審法院，非以判
決違背法令為理由，不得為之。是提起第三審上訴，應以原判決
違背法令為理由，係屬法定要件，如果上訴理由書狀並未依據卷
內訴訟資料，具體指摘原判決不適用何種法則或如何適用不當，
或所指摘原判決違法情事，顯與法律規定得為第三審上訴理由之
違法情形，不相適合時，均應認其上訴為不合法律上之程式，予
以駁回。本件原判決維持第一審依想像競合犯之規定，從一重論
處上訴人甲○○偽造有價證券罪刑之判決（累犯，處有期徒刑四
年，併為相關從刑之諭知），駁回上訴人在第二審之上訴，已詳
敘其所憑之證據及其得心證之理由。從形式上觀察，原判決並無
足以影響判決結果之違法情形存在。上訴意旨略以：(一)上訴人未
曾行使原判決附表二所示之支票，原審亦未調得民國九十八年三
月十七日台中縣政府縣長辦公室之監視錄影資料證明上訴人有行
使該等支票之行為。而上訴人既因將支票交付員警致其犯罪止於
未遂之程度，即應減輕其刑。(二)台中縣警察局員警未持搜索票強
行進入上訴人住處非法搜索並扣押上訴人所持有之支票等物品，
自係違法取得等語。惟查，原判決依憑證人蔡世豪、林亦利、林
啟臣、林鈺羚分別於警詢、偵查、第一審之證言，及上訴人坦承
以麥肯特國際貿易行與「王雪紅」名義簽發原判決附表二所示支
票、上訴人在警詢、偵查與第一審羈押訊問時所為不利於己之供
詞，暨原判決附表二所示支票、上訴人之台灣高等法院被告前案
紀錄表等證據，資以認定上訴人有原判決事實欄一(三)所記載偽造
有價證券之犯罪事實。對於上訴人在原審矢口否認有任何偽造有
價證券之犯行，所辯：伊僅係一時好玩，始以麥肯特國際貿易行
及「王雪紅」名義簽發原判決附表二所示之支票並置於雲林縣莿
桐鄉○○路二號之書櫃內，未曾在台中縣政府與彰化縣各縣長辦
公室行使，主觀上亦無偽造有價證券之犯意云云。如何屬嗣後翻
異卸責之詞，俱非可採，並已依憑卷內證據，逐一指駁論述。且
敘明：本件並無積極證據足以證明上訴人於不同時間分別偽造附
表二所示之二紙支票，應從最有利於上訴人之認定，認上訴人係
同時偽造該二紙支票；公訴人認上訴人於九十八年三月十七日、
同年月十九日前往台中縣政府縣長辦公室、彰化縣政府縣長辦公
室，併有行使原判決附表一編號3.所示支票，尚有誤會；公訴意
旨另以上訴人於九十八年三月十七日在台中縣政府縣長辦公室，
曾行使原判決附表二編號2.所示之支票，同年月十九日在彰化縣
政府縣長辦公室曾行使原判決附表二編號1.所示之支票，認上訴
人亦涉有刑法第二百零一條第二項之行使偽造有價證券罪嫌，經
審理結果，認不能證明此部分之犯罪，惟因依公訴意旨認與上揭
有罪部分具有裁判上之一罪關係，爰不另為無罪之諭知等旨綦詳
。經核原判決就證據取捨與證據證明力之判斷，俱未悖於通常一
般之人日常生活經驗之定則或論理法則，所為論述及說明，亦無
當然違法情形之存在。再依卷附台中縣警察局刑事警察大隊扣押
筆錄之內容，員警係於九十八年三月二十二日晚間二十三時五十
九分起至翌（二十三）日零時十分止，以上訴人涉嫌侵入住宅、
竊盜、詐欺、恐嚇取財等罪嫌，在雲林縣莿桐鄉○○路二號執行
搜索（警局卷(一)第三頁至第五頁），且林鈺羚亦早於九十八年三
月二十二日晚間二十三時五分在雲林縣警察局斗六分局莿桐分駐
所報警指稱其位於雲林縣莿桐鄉○○路二號住處遭人無故侵入等
語，並製作警詢筆錄（警局卷(二)第十一頁），原判決復已依憑證
人郭健齡、林瑞堂、林鈺羚在第一審之證言，詳予說明扣押所得
物品如何具有證據能力（原判決理由一(一)(3)），原判決採納扣押
物為認定事實之基礎，亦無違法。上揭上訴意旨置原判決所為之
明白論斷於不顧，猶執已為原審指駁之陳詞爭辯，及對原審取捨
證據與判斷證據證明力之職權行使，重為事實上之爭執並指摘原
判決違法，難認係適法之第三審上訴理由。至其餘關於偽造有價
證券犯行部分之上訴意旨，或係就原審採證認事職權之適法行使
，徒憑己見，任意指摘為違法，或執個人主觀之見解，漫為單純
事實或法律適用之爭執，均難謂為合法之第三審上訴理由。衡以
上述之說明，應認其關於偽造有價證券罪部分之上訴違背法律上
之程式，予以駁回。
二詐欺、竊盜罪部分：
按上訴得對於判決之一部為之，未聲明為一部者，視為全部上訴
，刑事訴訟法第三百四十八條第一項定有明文。又同法第三百七
十六條所列各罪之案件，經第二審判決者，不得上訴於第三審法
院，為該法條所明定。本件上訴人於九十九年五月二十日提起上
訴，並未聲明為一部上訴，應視為全部上訴。惟其中原判決事實
欄一(一)(二)有關詐欺、竊盜之犯罪事實，原判決分別論處刑法第三
百三十九條第一項之詐欺取財罪、同法第三百二十條第一項之竊
盜罪，分屬刑事訴訟法第三百七十六條第二款、第四款之案件。
依前揭說明，既經第二審判決，自不得上訴於第三審法院，上訴
人猶提起此部分上訴，顯為法所不許，應併予駁回。
據上論結，應依刑事訴訟法第三百九十五條前段，判決如主文。
中    華    民    國  九十九  年    八    月  二十六  日
                      最高法院刑事第十二庭
                          審判長法官  黃  一  鑫
                                法官  張  春  福
                                法官  林  勤  純
                                法官  李  錦  樑
                                法官  陳  國  文
本件正本證明與原本無異
                                      書  記  官
中    華    民    國  九十九  年    九    月    一    日
                                                     ｄ

司法院資訊處製作；財團法人民間司法改革基金會備份。
